【裁判字號】    99,易,586
【裁判日期】    991001
【裁判案由】    竊盜
【裁判全文】
臺灣彰化地方法院刑事判決               99年度易字第586號
公  訴  人  臺灣彰化地方法院檢察署檢察官
被      告  乙○○
            丁○○
            丙○○
上列被告等因竊盜案件，經檢察官提起公訴（98年度偵字第7138
號），本院判決如下：
    主  文
丁○○犯竊盜罪，處有期徒刑參月，如易科罰金，以新臺幣壹仟
元折算壹日。
乙○○、丙○○均無罪。
    事  實
一、緣丁○○在彰化縣二林鎮○○里○○路○段348號處經營麵攤
    ，欲清理其麵攤對面彰化縣二林鎮○○里○○路○段281號「
    二林城隍廟」旁空地作為臨時停車場使用，惟其上有放置「
    二林城隍廟」所有之工字鐵3支（重量約6至700公斤），乃
    意圖為自己不法之所有，於民國98年2月16日中午，向不知
    情之丙○○佯稱：伊要清理前開空地作為停車場使用，請幫
    忙清理並找夾子車將空地上之工字鐵載走，販賣工字鐵所得
    將充作工資云云，丙○○旋將此情轉告不知情之乙○○（丙○○、乙○○均由本院為無罪之諭知，詳後述）。嗣於98年
    2月16日下午4時許，乙○○便協同位在彰化縣芳苑鄉○○村
    ○○段269號經營錦德行資源回收場，不知情之謝錦樹駕駛
    車牌號碼880-TN號夾子貨車至前開空地旁（其所涉竊盜罪嫌
    由檢察官另為不起訴處分），依丁○○指示，由乙○○先清
    理工字鐵上之雜草，再由謝錦樹操作夾子車將上開工字鐵3
    支搬運至車上而竊取得手，之後即由乙○○陪同謝錦樹至上
    揭回收場，由謝錦樹以每公斤新臺幣（下同）4.5元之代價
    回收該3支工字鐵，並將該筆款項約3,000元交由乙○○，乙○○即保留充作其工資。嗣經二林城隍廟負責人葉文欽報警
    而循線查獲上情。
二、案經彰化縣警察局北斗分局報告臺灣彰化地方法院檢察署檢
    察官偵查起訴。
    理  由
壹、證據能力部分：
    本案下揭引用之供述證據及非供述證據，均經本院依法踐行
    調查證據程序，而公訴人、被告丁○○、丙○○、乙○○均
    同意各該證據具有證據能力，且亦查無依法應排除其證據能
    力之情形，是後述所引用證據之證據能力均無疑義，合先敘
    明。
貳、有罪部分：
一、訊據被告丁○○矢口否認涉有上開竊盜犯行，辯稱：伊不知
    道上開空地上之工字鐵為何人所有，也不曾委託丙○○、乙○○去搬運上開工字鐵云云。經查：
（一）上揭犯罪事實，已據證人甲○○於警詢中、證人乙○○於
      偵查中、及證人丙○○、謝錦樹、葉文欽於警詢、偵查中
      證述明確，並有證人葉文欽記載行竊車輛車牌號碼之紙條
      1張、汽車車籍查詢表2張、錦德行之彰化縣政府營利事業
      登記證1張、現場照片2張及車牌號碼VK-7447號、880-TN
      號車輛照片各2張附卷可按。
（二）被告丁○○雖以前詞置辯，惟證人即被告丙○○於警詢、
      偵查中已證述：係被告丁○○請伊幫忙清理其麵攤對面的
      空地作臨時停車使用，空地上之工字鐵將充作工資，伊才
      轉告其弟乙○○等語明確，核與證人即被告乙○○於偵查
      中證述：係丙○○向伊提及被告丁○○要清理其麵攤對面
      的空地，作臨時停車用，空地上之工字鐵要當作工錢，伊
      才聯繫謝錦樹開夾子車來載工字鐵等情大致相符，且證人
      葉錦樹於警詢、偵查中亦證稱：其前往載運工字鐵時，被
      告丁○○確有在場，並協助清理現場等語在卷，而此情亦
      為被告丁○○所自承。何況參諸卷附之現場照片2張，及
      被告丁○○、丙○○、乙○○於偵查、本院審理中之供述
      ，該3支工字鐵放置的位置距離道路尚有5、6公尺遠，上
      面雜草叢生，無法清楚辨識，且案發前僅有被告丁○○知
      悉該處有擺放工字鐵，更堪認證人即被告丙○○、乙○○
      前開證述應堪採信，至被告丁○○前開辯解，無非卸責之
      詞，尚難採信。
（三）又依證人即被告丙○○於警詢、偵查中證述：係被告丁○○欲清理擺放該3支工字鐵之空地，作臨時停車使用，且
      因其所駕駛之車牌號碼VK-7447號貨車側面車身印有「資
      源回收」字樣，被告丁○○才主動向其提及此事等語。而
      依被告丙○○於本院審理時所提出其駕駛之車牌號碼VK-7
      447號貨車側面照片，該車輛之車身確實印有「資源回收
      」字樣，且被告丁○○所經營之麵攤，確實位於擺放該3
      支工字鐵之空地對面，此亦為被告丁○○所自承，顯然被
      告丁○○為便利其麵攤顧客停車，而有利於其麵攤之經營
      ，其竊取上開工字鐵之動機應較為強烈，足見證人即被告
      丙○○上開所證，應非虛構，更足徵本件竊盜犯行確係被
      告丁○○所主導無訛。
（四）再證人即被害人葉文欽於偵查中證稱：「在98年2月16日
      之後，我有去找丁○○，說那些鐵是不是你們拿的，他說
      有別人拿去，他還說能夠和解就和解，我就跟他說這不是
      我能決定的，我就帶他去水尾村的修德宮找甲○○，後來
      甲○○要求88,000元，就沒有和解成功，之後甲○○才報
      案。」等語，核與被告丁○○於偵查中自承：「案發後葉
      文欽有帶我去水尾村的修德宮，找一個我不認識的人，我
      跟那人說：你也是修道的人，我一點錢給你，這件事就算
      了，但是該人開價88,000元，我無法接受，就沒有給他錢
      。」等情相符，則衡情倘若被告丁○○確未參與本件竊盜
      犯行，則豈有由其代表出面與被害人洽談和解之理？更堪
      認被告丁○○前揭所辯，實難採信。
（五）綜上所述，本件事證已臻明確，被告丁○○上揭竊盜犯行
      ，堪以認定。
二、核被告丁○○所為，係犯刑法第320條第1項之竊盜罪。被告
    丁○○利用不知情之乙○○、謝錦樹遂行其上開竊盜犯行，
    為間接正犯。公訴意旨雖認被告丁○○所為係犯刑法第321
    條第1項第4款之結夥竊盜罪，惟本院審理結果認尚乏積極證
    據足資證明案發前被告丙○○、乙○○均知悉前開工字鐵非
    被告丁○○所有，因而尚難認定渠等與被告丁○○間有共同
    意圖為自己不法所有之犯意聯絡（詳後述），自難論以被告
    丁○○刑法第321條第1項第4款之結夥竊盜罪，是以起訴法
    條尚有未洽，惟起訴之基本社會事實同一，本院自得變更起
    訴法條為刑法第320條第1項之竊盜罪，核予敘明。爰審酌被
    告丁○○為便利其麵攤經營，竟罔顧上開工字鐵為他人所有
    ，貿然委由不知情之乙○○等人載運販賣，而竊取之，惡性
    非輕，犯後又矢口否認犯行，態度不佳，及其素行尚佳、智
    識程度不高、犯罪之手段、方法尚稱平和等一切情狀後，量
    處如主文所示之刑，並諭知易科罰金之折算標準。
參、無罪部分：
一、公訴意旨略以：被告乙○○、丙○○與丁○○（已據本院判
    決處刑如前）共同意圖為自己不法之所有，因被告丁○○見
    其所經營麵店對面，即位在彰化縣二林鎮○○里○○路○段
    281號「二林城隍廟」旁空地上有工字鐵3支（重量約6至700
    公斤），遂告知被告丙○○可將工字鐵搬離並變現花用，被
    告丙○○即將此情轉告被告乙○○。嗣於98年2月16日下午4
    時許，被告乙○○便請位在彰化縣芳苑鄉○○村○○段269
    號經營錦德行資源回收場，不知情之謝錦樹駕駛車牌號碼88
    0-TN之夾子貨車至前開空地旁（其所涉竊盜罪嫌另為不起訴
    處分），由被告丙○○在旁把風、被告乙○○在空地上清理
    雜草、被告丁○○則負責指揮交通，以便謝錦樹操作夾字車
    將上開工字鐵3支搬運至車上，待搬運完畢後，再由被告乙○○陪同謝錦樹至上揭回收場，並將工字鐵回收變現得款
    3,000元，因認被告丙○○、乙○○均涉犯刑法第321條第1
    項第4款之結夥竊盜罪嫌。
二、按犯罪事實應依證據認定之，無證據不得認定犯罪事實。又
    不能證明被告犯罪者，應諭知無罪之判決，刑事訴訟法第15
    4條第2項、第301條第1項分別定有明文。又認定不利於被告
    之事實，須依積極證據，苟積極證據不足為不利於被告事實
    之認定時，即應為有利於被告之認定，更不必有何有利之證
    據。另按事實之認定，應憑證據，如未能發現相當證據，或
    證據不足以證明，自不能以推測或擬制之方法，以為裁判基
    礎；又認定犯罪事實，所憑之證據，雖不以直接證據為限，
    間接證據亦包括在內，然無論直接或間接證據，其為訴訟上
    之證明，須於通常一般之人均不致於有所懷疑，而得確信其
    為真實之程度者，始得據之為有罪之認定，倘其證明尚未達
    到此一程度，而有合理性懷疑之存在時，即無從為有罪之認
    定，最高法院30年上字第816號判例、40年臺上字第86號判
    例、30年上字第1831號判例、76年臺上字第4986號判例分別
    著有明文可資參照。又刑事訴訟法第161條已於91年2月8日
    修正公布，其第1項規定：檢察官就被告犯罪事實，應負舉
    證責任，並指出證明之方法。因此，檢察官對於起訴之犯罪
    事實，應負提出證據及說服之實質舉證責任。倘其所提出之
    證據，不足為被告有罪之積極證明，或其指出證明之方法，
    無從說服法院以形成被告有罪之心證，基於無罪推定之原則
    ，自應為被告無罪判決之諭知（最高法院92年臺上字第128
    號判例參照）。
三、公訴意旨認被告丙○○、乙○○涉犯前開結夥竊盜罪嫌，無
    非係以：倘前開工字鐵為被告丁○○所有，其自行委託資源
    回收業者處理即可，何需委由被告丙○○、乙○○處理？且
    衡諸常情，被告丙○○、乙○○應無誤認前開工字鐵為被告
    丁○○所有之理？訊據被告丙○○、乙○○均堅決否認涉有
    前開結夥竊盜罪嫌，被告丙○○辯稱：因其所駕駛之車牌號
    碼VK-7447號貨車側面車身印有「資源回收」字樣，被告丁○○才主動請其幫忙清理其麵攤對面的空地作臨時停車使用
    ，空地上之工字鐵將充作工資，伊才轉告其弟乙○○，之後
    乙○○才找葉錦樹開夾子車去載，要載之前，乙○○還有向
    被告丁○○確認工字鐵是否確為其所有，被告丁○○說沒問
    題，有問題他負責，才由葉錦樹以夾子車將工字鐵載走等語
    。被告乙○○辯稱：係丙○○向伊提及被告丁○○要清理其
    麵攤對面的空地，作臨時停車用，空地上之工字鐵要當作工
    錢，伊才聯繫謝錦樹開夾子車來載工字鐵，到場時被告丁○○有說工字鐵之處理由他作主即可，伊與謝錦樹才將工字鐵
    載走等語。經查：
（一）本件竊盜犯行，係由被告丁○○所主導實施，已據本院認
      定如前，而依被告丙○○、乙○○之辯解，渠等對於如何
      到場載運工字鐵之事實均不否認，僅爭執渠等係誤認前開
      工字鐵為被告丁○○所有，是以本案之重點即在於：檢察
      官所提出之證據是否足以證明被告丙○○、乙○○知悉前
      開工字鐵非被告丁○○所有。依被告丙○○於本院審理時
      所提出其駕駛之車牌號碼VK-7447號貨車側面照片，該車
      輛之車身確實印有「資源回收」字樣，則被告丙○○所辯
      關於何以被告丁○○主動向其詢問載運前開工字鐵事宜，
      尚非無據。檢察官質疑何以被告丁○○未直接找尋合法資
      源回收業者前往清理，反而委託被告丙○○、乙○○，而
      欲反推證明被告丙○○、乙○○知悉前開工字鐵非被告丁○○所有，尚嫌率斷。
（二）再依證人葉錦樹於警詢中所證，該3支工字鐵重量約6至7
      百公斤，以斯時廢鐵回收價每公斤約5.5元計算，總價僅
      約3千餘元，回收之價額不高；且案發時又係於日間4時許
      ，案發地點係位在彰化縣二林鎮市區內，衡情斯時案發地
      點人車往來頻繁，被告丙○○、乙○○倘若知悉前開工字
      鐵非被告丁○○所有，焉有為此蠅頭小利而甘冒隨時可能
      為警查獲風險之理？且被告丁○○於案發時確實有出現在
      現場，協助清理並指揮交通，此據證人葉錦樹及被告乙○○、丙○○供述在卷，更堪認被告丙○○、乙○○非無誤
      認前開工字鐵係被告丁○○所有之可能性。
（三）又被告乙○○自承其保留前開工字鐵回收之價額約3,000
      元，惟辯稱：此部分係被告丁○○答應要以之作為清理之
      工資等語，核與被告丙○○所供之情節相符。本院審酌被
      告乙○○確實有協助聯繫資源回收業者葉錦樹到場，並在
      場協助清理搬運等情，認其所辯，尚與常情無違，且檢察
      官亦未提出其他積極證據證明被告丁○○並未向被告乙○○為前開表示，自難依此為不利於被告乙○○之認定。
（四）按刑法第321條第1項第4款之結夥竊盜罪，須意圖為自己
      或第三人不法之所有，結夥三人以上，而取他人所有物，
      為成立要件。是以本件在公訴人所提出之證據尚難以證明
      被告丙○○、乙○○確實知悉前開工字鐵非被告丁○○所
      有之情形下，即難認定渠等具有為自己或第三人不法所有
      之意圖，自難論以渠等結夥竊盜罪。
四、綜上所述，本院認公訴人所提出之證據，尚有合理之懷疑存
    在，並不足以使本院達成被告丙○○、乙○○有罪之確信，
    此外，復查無其他積極證據足認被告丙○○、乙○○有公訴
    人所指之結夥竊盜罪嫌，揆之前開法條及判例意旨，即應為
    被告丙○○、乙○○有利之認定，而對被告丙○○、乙○○
    為無罪之諭知。
據上論斷，應依刑事訴訟法、第299條第1項前段、第300條、第3
01條第1項，刑法第320條第1項、第41條第1項前段，刑法施行法
第1條之1，判決如主文。
本案經檢察官劉欣雅到庭執行職務。
中    華    民    國    99    年    10    月    1     日
                  臺灣彰化地方法院刑事第九庭
                                      法  官   紀佳良
以上正本證明與原本無異。
如不服本判決，應於收受判決後10日內向本院提出上訴書狀，並
應敘述具體理由；其未敘述上訴理由者，應於上訴期間屆滿後20
日內向本院補提理由書（均須按他造當事人之人數附繕本「切勿
逕送上級法院」）。
告訴人或被害人對於判決如有不服具備理由請求檢察官上訴者，
其上訴期間之計算係以檢察官收受判決正本之日期為準。
中    華    民    國    99    年    10    月    1     日
                                      書記官   林佑儒
附錄本案論罪科刑法條：
刑法第320條第1項：
意圖為自己或第三人不法之所有，而竊取他人之動產者，為竊盜
罪，處5年以下有期徒刑、拘役或5百元以下罰金。

司法院資訊處製作；財團法人民間司法改革基金會備份。
